【裁判字號】    89,台上,6162
【裁判日期】    891019
【裁判案由】    違反麻醉藥品管理條例
【裁判全文】
最高法院刑事判決                              八十九年度台上字第六一六二號
    上訴人  台灣高等法院台南分院檢察署檢察官
    被  告  甲○○
右上訴人因被告違反麻醉藥品管理條例案件，不服台灣高等法院台南分院中華民國八
十七年八月十九日第二審判決（八十七年度上訴字第一五八號，起訴案號：台灣台南
地方法院檢察署八十六年度偵字第九○九五號），提起上訴，本院判決如左：
    主  文
上訴駁回。
    理  由
按刑事訴訟法第三百七十七條規定，上訴於第三審法院，非以判決違背法令為理由，
不得為之。是提起第三審上訴，應以原判決違背法令為理由，係屬法定要件。如果上
訴理由狀並未依據卷內訴訟資料，具體指摘原判決不適用何種法則或如何適用不當，
或所指摘原判決違法情事，顯與法律規定得為第三審上訴理由之違法情形，不相適合
時，均應認其上訴為違背法律上之程式，予以駁回。本件上訴意旨略稱：原判決以共
同被告洪如辰、林偉文於警訊及偵查中有關向被告甲○○購買安非他命之供述前後不
一，且有瑕疵，而不予採信，為諭知被告無罪之主要論據。惟查(一)、洪如辰於警訊時
供稱：「我是民國八十六年四月十五日開始販賣安非他命給不特定人。」固係造之
詞，然其另於檢察官偵查中供稱：「今年五月份向他（被告）買過二次（安非他命）
，」原審未查，竟將洪如辰於警訊中所造之犯罪時間與在檢察官偵查中所供相提並
論，謂其前後供詞矛盾，顯與證據法則有違，且對洪如辰偵查中此部分證言何以不予
採信，未予說明，有判決不載理由之違法。(二)、林偉文於偵查中供稱：「向甲○○買
（安非他命），向他買約十次，以每包一錢七千元買，我打電話或呼叫器00000
00000號、電話0000000000號與他聯絡，約定地點，平常約在仁德交
流道附近加油站附近交貨，他開車到現場。」其所謂打電話或呼叫器，乃二者交替使
用，其間並無矛盾之處。原審卻以被告行動電話之停話時間為八十六年五月二十三日
及呼叫器於八十六年五月十二日開始使用，將林偉文購買安非他命之聯絡方式割裂為
二，認林偉文所供購買之時間不一云云，其判斷證據力顯與經驗法則有悖。林偉文平
常均以電話或呼叫器與被告聯絡，約定地點，在仁德交流道加油站附近交貨，被告開
車至現場等情，林偉文已供述明確，有如上述。因交易十次，為時八月，豈可苛責林
偉文將每次買賣之時間供述明白，況且林某已將彼等交易之次數、地點、方法、數量
、價格等均供述清楚，原審認其對於向被告購買安非他命之詳細時間、地點、方法、
數量、價格等均未供明云云，對於林偉文在檢察官偵查中之供述未予審究，亦有應於
審判期日調查之證據未予調查之違法。(三)、原判決謂「其（指林偉文）既須向被告借
錢，又有何能力向被告購買安非他命﹖矧林偉文於原審（指第一審）供稱：『我沒有
向被告買過安非他命，是警察叫我指證他，說是如此刑期可縮短。』益證被告並未出
售安非他命予林偉文。」，但查林偉文於八十六年七月二十六日警訊時經警質之「你
跟甲○○有無仇恨及金錢糾紛﹖」答稱：「均沒有。」，原審未予審酌又未於判決理
由說明何以警訊所供不採之理由，亦有理由不備之違法。又原審未詳予調查林偉文何
時何地向被告借款，有何借據或人證﹖且究係借款或向被告購買安非他命之貨款，未
予審究，亦有應於審判期日調查之證據未予調查之違法。而一般吸毒者，愈陷愈深，
花用不貲，到處告貸，甚至傾家蕩產購買毒品者，比比皆是，原審以其既向被告借錢
，又有何能力向被告購買安非他命之論斷，顯與經驗法則有違。而林偉文於八十六年
八月十二日，原檢察官偵訊時質之「安非他命向何人買的﹖」答稱：「甲○○，我都
叫他明叔。」又於原審八十七年四月二十二日庭訊時問「欠甲○○多少錢﹖」答稱：
「欠三萬元，他對我很好，我像他的姪子一樣，……」，足證林偉文與被告情同叔姪
，豈肯如此輕易聽從警察叫其指證被告而陷於不義﹖況且一般吸毒者，對於吸食及販
賣所犯之罪刑懸殊，均知之甚稔，林偉文豈能聽信警察說可縮短刑期而誣陷被告販賣
安非他命之重罪﹖原審據以認定被告未出售安非他命與林偉文云云，亦與論理法則有
悖。(四)、被告與馬燕萍於八十六年六月二日在喜來登汽車旅館七一一室被查獲安非他
命（毛重九‧二公克）及吸食器時，被告供稱：「我吸食之量很少，並沒有天天吸食
，我沒有必要帶那麼多安非他命及工具在身邊。」而本件扣案屬被告所有之安非他命
驗餘淨重三二‧五二公克，被告供承其吸食量很少，則攜帶三二‧五二公克之數量在
汽車上被查獲，應係販賣而非吸食，彰彰明甚。核與林偉文所供與被告聯繫後，被告
即開車到現場相符。原審遽認被告一次購買較大量之安非他命吸食，既可減少風險，
又可降低單價，一舉兩得，事屬常有云云，其判決亦與論理法則有違等語。
惟查本件原判決以公訴意旨略以：被告基於概括犯意，自八十六年五月初起，在台南
縣仁德交流道及仁德鄉○○路○段二一七號，非法販賣化學合成麻醉藥品安非他命與
林偉文、洪如辰，涉犯修正前麻醉藥品管理條例第十三條之一第二項第一款之非法販
賣化學合成麻醉藥品罪嫌。係以共同被告林偉文、洪如辰之供述及扣案安非他命一包
為其論據。但已為被告所堅決否認，辯稱：林偉文、洪如辰可能受警員之指使而指伊
販賣安非他命，而伊向林偉文追討四萬元借款，林偉文亦可能因此而誣陷等語。經查
洪如辰雖於警訊時供稱：「我是於八十六年四月十五日開始販賣安非他命給不特定人
士，（安非他命）是向一位男子平時均以『大哥』（指被告）這樣稱呼他購得的。」
另曾於偵查中供稱：「今年（八十六年）五月份向他（被告）買過二次（安非他命）
。」云云。微論其所供購買之時間前後不同，且有關購買之方法、地點、數量、價格
亦不明，其真實性已有可疑。且其於檢察官初訊時即否認有向被告購買安非他命，並
供稱：「因為警察在甲○○身上搜到一包安非他命很多，叫我咬他，還問我有沒有槍
，叫我交槍。」於原審及第一審調查中亦否認有向被告購買安非他命，供稱：「警察
故意叫我咬出甲○○，偵查時因收押禁見，我為了想出來，才說是胡（淵明）賣給我
的。」「（是否曾向甲○○買過安非他命）沒有，我是向一名叫『阿惠』的人買的。
」等語，又查無佐證證明洪如辰所謂向被告購買安非他命之供述與事實相符，自難憑
洪如辰於警訊及偵查中有瑕疵之供述作為被告犯罪之證據。林偉文於警訊時或供稱：
「我是於八十五年五月初開始到八十六年七月初（向甲○○購買安非他命），一共購
買十次。前五次都是在仁德交流道購得，後五次都在仁德鄉○○路與勝利路旁之加油
站前。」或供稱：「我自八十五年十二月三十一日起至八十六年七月初止，陸陸續續
向他（被告）購買，大概半個月至一個月不一定時間向他購買一次，購買次數記不清
楚幾次了。」「（最近一次）大約在八十六年七月初某日在台南市西門一家賓館內和
他交易。」於偵查中供稱：「八十六年一月開始向他買。」等語，前後有關購買安非
他命之時間、地點之供述不一且相矛盾，已難輕信。且於第一審調查中亦否認向被告
購買安非他命，供稱：「我沒有向他（被告）買過安非他命，是警察叫我指證他，說
是如此刑期可縮短。」並承認陸續向被告借錢未還，警訊中所指購買安非他命之時間
、地點是向被告借錢之時間、地點。亦與被告所辯林偉文欠錢未還之說相合。林偉
文既須向被告借錢，焉有資力向其購買安非他命。況關於購買安非他命之聯絡方法，
林偉文於警訊時供稱：「都是撥他（被告）的呼叫器等他回電，再約定地點交貨。」
於偵查中供稱：「打呼叫器0000000000，然後約地點。」等語。然稽之卷
附之中華電信股份有限公司台灣南區電信分公司學甲服務中心八十六年十一月十三日
學字第○○一五號函之記載，該0000000000號呼叫器申請日期及開始使
用日期均為八十六年五月十二日，在此之前何能以該呼叫器與被告聯絡買賣安非他命
，益見林偉文之供述與事實不符。第一審判決雖以林偉文係打0000000000
號行動電話與被告聯絡買賣安非他命，然該行動電話已於八十六年五月二十三日停話
不再使用，有中華電信股份有限公司台灣南區電信分公司新營營運處八十七年五月二
十二日新業字第一四一號函可稽，林偉文焉能於當年六、七月間以該行動電話聯絡
安非他命之交易。此外，又查無其他證據證明林偉文上開不利於被告之供述與事實相
符，自不得採為斷罪之資料。至扣案安非他命一大包，驗餘淨重三二‧五二公克，數
量雖不少，但被告本人有吸用安非他命之行為，其為減少購買之風險及降低價格，一
次購買較多之安非他命，亦無違背常情。且警方數度查獲被告時，均未搜獲供販賣安
非他命所用之電子秤、分裝袋或販賣所得之價款，自亦不得憑該扣案之安非他命而推
定被告有販賣之犯行。此外又查無確切證據證明被告有公訴意旨所指非法販賣化學合
成麻醉藥品安非他命之犯行，因而撤銷第一審關於論處被告連續非法販賣化學合成麻
醉藥品罪刑部分之判決，改判諭知被告被訴非法販賣化學合成麻醉藥品部分無罪，已
詳予說明其證據之取捨及論斷之基礎。所為論斷，均有卷存資料可資覆按，從形式上
觀察，並無所謂違背法令之情形存在。按共同被告不利於己之陳述，雖得採為其他共
同被告犯罪之證據，惟此項不利之陳述，須無瑕疵可指，且就其他方面調查，又與事
實相符者，始得採為其他共同被告犯罪事實之認定。是以利用共同被告之自白，為其
他共同被告犯罪之證據時，除須其自白無瑕疵外，尚須另有其他必要之補強證據，來
補足其自白之證明力，始得採為斷罪資料。犯修正前麻醉藥品管理條例第十三條之一
第二項各款之罪，供出麻醉藥品來源因而破獲者，得減輕其刑，該條例第十三條之三
定有明文。則吸用或販賣安非他命之人，如供出安非他命之來源因而破獲者，既得邀
減輕其刑之寬典，為擔保其所為不利於其他共同被告之陳述（麻醉藥品來自其他共同
被告之陳述）之真實性，尤應有足以令人確信其陳述為真實之補強證據，始能據以為
論罪之依據。原判決以共同被告林偉文、洪如辰所為不利於被告之供述有瑕疵，且又
查無其他補強證據證明其與事實相符，因而不予採信，於理由內予以說明，難謂與證
據法則有違。又認定不利於被告之事實，須依積極證據，苟積極證據不足為不利於被
告事實之認定時，即應為有利於被告之認定，更不必有何有利之證據。原判決已說明
共同被告林偉文、洪如辰及扣案安非他命，均不足採為不利於被告之認定，又查無證
據證明被告有起訴書所指非法販賣化學合成麻醉藥品之犯行，因而諭知被告此部分無
罪，亦難指為違法。上訴意旨或就原判決已調查說明之事項，或就原審證據取捨及判
斷證據證明力之職權行使，漫指原判決此部分違法，自非適法上訴第三審之理由。本
件上訴為違背法律上之程式，應予駁回。
據上論結，應依刑事訴法第三百九十五條前段，判決如主文。
中      華      民      國    八十九    年      十      月     十九     日
                              最高法院刑事第五庭
                                  審判長法官  董  明  霈
                                        法官  丁  錦  清
                                        法官  林  茂  雄
                                        法官  王  居  財
                                        法官  張  祺  祥
      右正本證明與原本無異
                                              書  記  官
中      華      民      國    八十九    年      十      月    二十四    日


司法院資訊處製作；財團法人民間司法改革基金會備份。
